【裁判字號】    97,簡上,480
【裁判日期】    980216
【裁判案由】    詐欺
【裁判全文】
臺灣板橋地方法院刑事判決             97年度簡上字第480號
上  訴  人  臺灣板橋地方法院檢察署檢察官
被      告  乙○○
            丙○○（原名蘇慧珠）
上列上訴人因被告詐欺案件，不服本院97年度簡字第2389號中華
民國97年3 月28日第一審判決（聲請案號：臺灣板橋地方法院檢
察署97年度偵字第5459號）提起上訴，本院合議庭自為第一審判
決如后：
    主  文
原判決撤銷。
丙○○共同意圖為自己不法之所有，以詐術使人將本人之物交付
，處有期徒刑拾月，扣案之存摺壹本沒收。
乙○○部分公訴不受理。
    事  實
一、丙○○（原名蘇慧珠）、乙○○（已死亡）與自稱姓田之成
    年男子等其他詐騙集團成員共同基於意圖為自己不法所有之
    犯意聯絡，先由乙○○提供其在合作金庫銀行東新莊分行所
    開立帳號為0000000000000 號之帳戶予該詐騙集團成員使用
    。嗣於民國96年12月31日，由該詐騙集團成員撥打電話予甲○○，並向甲○○詐稱：甲○○之妻詹許修遭他人冒用身分
    開立帳戶，需將其等在京城商業銀行帳戶內之款項匯至指定
    帳戶，以便統一監控云云，致使甲○○陷於錯誤，接續於97
    年1 月2 日、同年1 月3 日各匯款新臺幣（下同）100 萬元
    、50萬元（合計150 萬元）至前開帳戶內，該詐騙集團成員
    再囑由乙○○於97年1 月2 日及同年月3 日將上揭款項領出
    ，乙○○並於領出款項後立即於臺北縣新莊市○○路與福壽
    街口交予依自稱姓田之成年男子指示前來之丙○○，再由丙○○將上揭款項交付該詐騙集團成員。嗣因甲○○發覺受騙
    遂報警處理，前開帳戶經列為警示帳戶，乙○○因無法使用
    上開帳戶提款卡，遂於97年1 月4 日16時許至位於臺北縣新
    莊市○○路339 號合作金庫銀行東新莊行分行查詢前開帳戶
    之使用事宜時，為警查獲，並扣得乙○○所有供上開詐欺行
    為所用之前開帳戶存摺1 本，乙○○並向警方供出其所領出
    之上揭款項係交予丙○○，復於同日17時許，乙○○帶同警
    方至臺北縣新莊市○○路與福壽街口，查獲欲至該處再向乙○○取款之丙○○。
二、案經臺北縣警察局新莊分局報請臺灣板橋地方法院檢察署檢
    察官偵查後聲請以簡易判決處刑。
    理  由
甲、被告丙○○部分：
壹、有關證據能力方面：
    按被告以外之人於審判外之言詞或書面陳述，除法律有規定
    者外，不得作為證據，刑事訴訟法第159 條第1 項定有明文
    。又被告以外之人於審判外之陳述，雖不符同法第159 條之
    1 至第159 條之4 之規定，但經當事人於審判程序同意作為
    證據，法院審酌該言詞陳述或書面陳述作成時之情況，認為
    適當者，亦得為證據；當事人、代理人或辯護人於法院調查
    證據時，知有第159 條第1 項不得為證據之情形，而未於言
    詞辯論終結前聲明異議者，視為有前項之同意，刑事訴訟法
    第159 條之5 亦有明文。經查，本件判決所援引證人乙○○
    、甲○○於警詢時之陳述，雖屬被告以外之人於審判外之陳
    述，而為傳聞證據，惟被告丙○○於本院準備程序中並未爭
    執該等陳述之證據能力，且迄至言詞辯論終結前亦未再聲明
    異議，本院審酌上開證據資料製作時之情況，尚查無違法不
    當及證明力明顯過低之瑕疵，亦認為以之作為證據應屬適當
    ，故揆諸前開法律規定與說明，爰逕依刑事訴訟法第159 條
    之5 規定，認前揭證據資料有證據能力。
貳、實體方面：
一、訊據被告丙○○固不諱其有於97年1 月2 日及同年月3 日，
    依自稱姓田之成年男子指示前往臺北縣新莊市○○路與福壽
    街口向乙○○收取共計150 萬元之款項等情，惟矢口否認有
    何詐欺之犯行，辯稱：伊係於96年9 月底看報紙應徵工作，
    該田姓之男子稱工作內容為幫期貨公司收費，報酬為每次15
    00元，所以伊才依田姓男子之指示向乙○○收錢，收款後再
    交予陳姓之男子，伊不知係幫詐騙集團工作云云；惟查：上
    揭被害人甲○○遭詐騙集團詐欺，並將遭騙之金錢匯入乙○○所開立前揭帳戶之事實，業據證人甲○○於警詢時指證甚
    詳，復有京城銀行匯款委託書影本2 紙及合作金庫商業銀行
    東新莊分行97年5 月2 日合金東莊存字第0970001951號函附
    乙○○開戶資料、存戶交易明細表在卷可憑（見97年度偵字
    第5459號偵查卷第30頁，及本院卷），並有扣案之合作金庫
    銀行東新莊分行存摺1 本足資佐證。被告丙○○固辯稱其係
    看報紙應徵工作，且係幫期貨公司收款云云，惟被告丙○○
    於偵查及本院審理時始終未能提出田姓成年男子之真實姓名
    、住所供本院查證，且徵諸一般公司倘因業務上有資金往來
    之情形，均會設立公司自身名義之金融帳戶以供公司資金往
    來使用，而本案被告丙○○所經手之款項高達150 萬元，何
    須大費周章將公司資金匯入他人帳戶，再由員工提領並輾轉
    經手，此舉非僅徒增勞費，且公司資金亦有遭帳戶名義人或
    經手人侵占之虞，被告所辯其工作內容為幫期貨公司收款乙
    節，有悖常情，殊難置信。矧同案被告乙○○為該詐騙集團
    工作，係由被告丙○○負責面試，且同案被告乙○○為警查
    獲後，係由乙○○帶同警方查獲欲再向乙○○取款之被告丙○○等情，為證人即共同被告乙○○於警詢時供證在卷（見
    97年度偵字第5459號偵查卷第7 頁至第8 頁），亦為被告丙○○於本院審理時所自承（見本院97年7 月8 日準備程序筆
    錄），則被告丙○○並非單純提供帳戶予詐騙集團之人頭，
    其既有參與該詐騙集團面試人員之事宜，且其為詐騙集團經
    手之款項高達150 萬元，事後亦係因乙○○之供述方為警查
    獲，顯見被告丙○○對該詐騙集團之參與甚深，主觀上斷非
    係為期貨公司工作而向乙○○收款。綜上各節，被告丙○○
    所辯胥屬推諉卸責之詞，不足採信。本案事證業臻明確，被
    告丙○○犯行，堪予認定，應依法論處。
二、核被告丙○○所為係犯刑法第339 條第1 項之詐欺取財罪。
    被告丙○○與同案被告乙○○、自稱姓田之成年男子等詐騙
    集團成員間就上開詐欺犯行，有犯意聯絡與行為分擔，為共
    同正犯。原審以被告犯罪事證明確，據以論罪科刑，固非無
    見。惟查：刑罰之量定，固屬法院自由裁量之職權行使，惟
    刑事審判之量刑，旨在實現刑罰權之分配的正義，故法院對
    科刑判決之被告量刑，應符合罪刑相當原則，使罰當其罪，
    以契合人民之法律感情。此所以刑法第57條明定科刑時應審
    酌一切情狀，尤應注意該條所列各款情形，以為科刑輕重之
    標準。又緩刑之宣告與否，固屬實體法上賦予法院得為自由
    裁量之事項，惟法院行使此項職權時，除應審查被告是否符
    合緩刑之法定要件外，仍應受比例原則與平等原則等一般法
    律原則之支配，以期達成客觀上之適當性、相當性與必要性
    之價值要求。若違反比例原則、平等原則時，自有濫用裁量
    權之違法。本件被告丙○○與詐騙集團成員共同向被害人甲○○詐得之金額高達150 萬元，且其對詐騙集團之行為參與
    甚深，業如前述，原審僅判處被告丙○○有期徒刑月，且
    得易科罰金，難認足以達成客觀上之適當性、相當性與必要
    性等價值要求，即與比例原則相悖，檢察官執此指摘原審判
    決量刑不當，為有理由，自應由本院將之撤銷改判。爰審酌
    被告丙○○違背誠信為本件詐欺犯行，顯乏尊重他人財產權
    益之觀念，漠視被害人之尊嚴及感受，且被害人遭騙之金錢
    高達150 萬元，被告丙○○犯後圖飾卸責，並無悔意，應予
    非難，兼衡被告本件犯行之參與程度，及其素行、所用手段
    、所生危害等一切情狀，量處如主文所示之刑，資為懲儆。
    至扣案之存摺1 本，係共犯乙○○所有供本件詐欺犯行所用
    之物，爰依刑法第38條第1 項第2 款之規定宣告沒收。
乙、被告乙○○部分：
一、本件聲請簡易判決處刑書意旨略以：被告乙○○前因竊盜案
    件，經臺灣士林地方法院以93年度訴字第582 號判處有期徒
    刑1 年確定，並於民國95年12月19日執行完畢。詎仍不知悔
    改，於96年12月31日依照自由時報之徵才廣告應徵臨時工，
    負責收帳事宜，日薪為2000元，並提供其在合作金庫銀行東
    新莊分行所開立、帳號0000000000000 之帳戶提供予其他詐
    騙集團成員使用。嗣被告乙○○及同案被告丙○○與其他詐
    騙集團成員基於意圖為自己不法所有之犯意聯絡，於96年12
    月31日，由某詐騙集團成員撥打電話予甲○○並詐稱：甲○○之妻詹許修遭他人冒用身分開立帳戶，需將其等在京城商
    業銀行帳戶內之款項匯至指定帳戶，以便統一監控等語，使
    甲○○陷於錯誤，而分別於97年1 月2 日、1 月3 日匯款10
    0 萬元、50萬元至前開帳戶中，該詐騙集團成員再要求被告
    乙○○將上揭款項領出，並交付同案被告丙○○，再由丙○○將上揭款項交付該詐騙集團成員，因認被告乙○○涉犯刑
    法第339 條第1 項之詐欺取財罪嫌。
二、按被告死亡者，應諭知不受理之判決，刑事訴訟法第303 條
    第5 款定有明文。查本件被告乙○○業於97年4 月23日經發
    現死亡，此有臺北縣樹林市戶政事務所97年12月10日北縣樹
    戶字第09700006364 號函附臺灣板橋地方法院檢察署相驗屍
    體證明書影本等資料附於本院卷可稽，依照上開說明，原審
    本應適用通常程序審判，諭知不受理之判決，然原審未能審
    及上情，逕為第一審簡易判決，而為被告有罪判決之諭知，
    於法即有未合，應由本院管轄之第二審合議庭將原判決撤銷
    改判，並不經言詞辯論而逕為不受理之諭知。
丙、按法院得逕以簡易判決處刑者，所科之刑以宣告緩刑、得易
    科罰金之有期徒刑及拘役或罰金為限。檢察官聲請以簡易判
    決處刑之案件，經法院認為有刑事訴訟法第451 條之1 第4
    項但書第一款所列之被告所犯之罪不合第449 條所定得以簡
    易判決處刑之案件者，應適用通常程序審判之，刑事訴訟法
    第449 條第3 項、第452 條分別定有明文。本件被告丙○○
    既經本院判處不得易科罰金之有期徒刑，且被告乙○○亦經
    本院為不受理判決，為保障當事人之審級利益，本院合議庭
    依通常訴訟程序審理後，撤銷原審判決，以第一審法院之地
    位，為第一審判決，附此敘明。
據上論結，應依刑事訴訟法第452 條、第455 條之1 第1 項、第
3 項、第369 條第1 項前段、第299 條第1 項前段、第303 條第
5 款、第307 條，刑法第28條、第339 條第1 項、第38條第1 項
第2 款，刑法施行法第1 條之1，判決如主文。
本案經檢察官林俊峰到庭執行職務
中    華    民    國    98    年    2     月    16    日
                  刑事第九庭    審判長法  官  林海祥
                                      法  官  楊博欽
                                      法  官  許炎灶
上列正本證明與原本無異。
如不服本判決，應於判決送達後10日內敘明上訴理由，向本院提
出上訴狀 (應附繕本) ，上訴於臺灣高等法院。其未敘述上訴理
由者，應於上訴期間屆滿後20日內向本院補提理由書「切勿逕送
上級法院」。
                                      書記官  陳金鳳
中    華    民    國    98    年    2     月    16    日
附錄本案論罪科刑法條全文：
中華民國刑法第339條
（普通詐欺罪）
意圖為自己或第三人不法之所有，以詐術使人將本人或第三人之
物交付者，處5 年以下有期徒刑、拘役或科或併科1 千元以下罰
金。
以前項方法得財產上不法之利益或使第三人得之者，亦同。
前二項之未遂犯罰之。


司法院資訊處製作；財團法人民間司法改革基金會備份。
